臺灣臺中地方法院刑事判決　　　　　100年度訴字第1123號
公　訴　人　臺灣臺中地方法院檢察署檢察官
被　　　告　岳方銘
指定辯護人　本院公設辯護人戴遐齡
上列被告因違反毒品危害防制條例等案件，經檢察官提起公訴（
100 年度偵字第8116號），本院判決如下：
    主      文
岳方銘犯如附表一所示等罪，各處如附表一分別處刑欄所示之刑
。又犯幫助販賣第二級毒品罪，處有期徒刑貳年。扣案如附表二
編號２所示之物沒收。應執行有期徒刑肆年。販賣第二級毒品甲
基安非他命所得計新臺幣壹萬貳仟伍佰元應沒收，如全部或一部
不能沒收時，以其財產抵償之。未扣案如附表二編號１所示之物
沒收，如全部或一部不能沒收時，追徵其價額；扣案如附表二編
號２所示之物沒收。
    事      實
一、岳方銘明知甲基安非他命係屬毒品危害防制條例第2 條第2
    項第2 款所規定之第二級毒品，不得非法販賣，竟基於意圖
    營利販賣第二級毒品甲基安非他命之犯意，以0000000000號
    及0000000000號行動電話門號SIM 卡做為聯絡工具，分別販
    賣甲基安非他命予許明雄及吳季倫等人（聯絡電話、聯絡時
    間、交易時間、交易地點、次數、數量與價格即所得並總所
    得均詳如附表所示）。
二、岳方銘於100 年2 月27日6 時許，在不詳地點，接獲受許福
    壽（販賣第二級毒品部分由檢察官另行偵辦中）委託購買甲
    基安非他命之吳季倫（運輸第二級毒品部分由檢察官另行偵
    辦中）以0000000000、0000000000（起訴書誤載為00000000
    00）號行動電話門號撥打其持用之0000000000號行動電話門
    號，表示欲購買重量約2 兩之甲基安非他命，惟因岳方銘身
    上並無足量之甲基安非他命可供販賣，竟基於幫助販賣甲基
    安非他命之犯意，於不詳時、地聯絡其上游、真實姓名、年
    籍均不詳、綽號「阿強」之成年男子，告知吳季倫欲購買甲
    基安非他命之數量，綽號「阿強」之成年男子乃意圖營利同
    意販賣甲基安非他命，惟因數量不足而請岳方銘轉告買家總
    價金為新臺幣（下同）170,00 0元，但甲基安非他命分2 次
    交付，岳方銘將上情轉告吳季倫後，吳季倫表示同意而達成
    合意。嗣於同日下午吳季倫駕車前往高雄市不詳地點等待岳
    方銘，再由岳方銘帶同前往與綽號「阿強」之成年男子約定
    之高雄市○○區○○路鳥松國小附近，由綽號「阿強」男子
    當場交付重約1 兩之甲基安非他命與吳季倫，吳季倫則交付
    85,000元與綽號「阿強」之成年男子，並約定已議妥但尚未
    交付之甲基安非他命於翌日下午21時許，在高雄市大寮區住
    宅區巷內不詳地點交付，嗣於翌日下午21時許，岳方銘接續
    帶同吳季倫前往上開地點，由「阿強」當場交付重約1 兩之
    甲基安非他命與吳季倫，吳季倫則給付85,000元與「阿強」
    ，而完成交易。
三、嗣經警對吳季倫所持有之0000000000、0000000000號行動電
    話實施通訊監察後，發覺吳季倫向岳方銘購買第二級毒品甲
    基安非他命，經報請檢察官簽發拘票，於100 年4 月2 日11
    時30分許，在高雄市鼓山區○○○路201 巷9 之1 號將岳方
    銘拘提到案，並附帶執行搜索扣得ZIKOM 廠牌行動電話1 支
    （含0000000000號SIM卡1張）。
四、案經臺中市政府警察局烏日分局報告臺灣臺中地方法院檢察
    署檢察官偵查起訴。
    理    由
一、證據能力部分：
(一)、按被告以外之人於偵查中向檢察官所為之陳述，除顯有不可
    信之情況者外，得為證據，刑事訴訟法第159 條之1 第2 項
    定有明文。是被告以外之人前於偵查中已具結而為證述，除
    反對該項供述得具有證據能力之一方，已釋明「顯有不可信
    之情況」之理由外，皆得為證據；又司法實務運作上，咸認
    偵查中檢察官向被告以外之人所取得之陳述，原則上均能遵
    守法律規定，不致違法取供，被告以外之人於偵查中依法應
    具結者已具結，向檢察官所為之陳述，原則上具有證據能力
    。另未經被告詰問之被告以外之人於偵查中向檢察官所為之
    陳述，依刑事訴訟法第159 條之1 第2 項之規定，原則上屬
    於法律規定為有證據能力之傳聞證據，於例外顯有不可信之
    情況，始否定其得為證據。是得為證據之被告以外之人於偵
    查中所為之陳述，因其陳述未經被告詰問，應認屬於未經合
    法調查之證據，並非無證據能力，而禁止證據之使用。惟是
    否行使詰問權，屬被告之自由，倘被告於審判中捨棄詰問權
    ，或證人客觀上有不能受詰問之情形，自無不當剝奪被告詰
    問權行使之可言( 最高法院99年度台上字第4125號判決參照
    ) 。經查，證人許明雄、吳季倫於檢察官偵查時以證人身分
    作證，經檢察官告以具結之義務及偽證之處罰，均經具結而
    陳述，且無證據顯示其等所為證言係遭受強暴、脅迫、詐欺
    、利誘等外力干擾取得，並無顯不可信之情況，故其等於檢
    察官偵訊中之證述，自有證據能力。惟被告及其指定辯護人
    在本院準備程序時已明確表示捨棄對質詰問權，於本院審理
    言詞辯論終結前，被告及其指定辯護人，均未聲請傳喚詰問
    上開證人，故得為證據。
(二)、按電話監聽譯文（通訊監察譯文），僅屬依據監聽錄音結果
    予以翻譯之文字，固具文書證據之外觀，但實際上仍應認監
    聽所得之錄音帶，始屬調查犯罪所得之證物，乃刑事訴訟法
    第165 條之1 第2 項所稱之新科技證物，如其蒐證程序合法
    ，且當事人已承認監聽錄音譯文之內容屬實，或對於該譯文
    內容並無爭執，而法院復已就該譯文依法踐行調查證據程序
    者，該監聽錄音之譯文即與播放錄音有同等價值，自有證據
    能力（最高法院98年度台上字第527 號判決意旨參照）。查
    被告所持用之門號0000000000號行動電話由本院核發通訊監
    察書（99年度聲監字第907 號、99年度聲監續字第911 號)
    實施通訊監察、錄音，經審酌上開通訊監察書之核發過程及
    記載事項，均符合通訊保障及監察法之相關規定，本案依前
    述通訊監察書所實施之通訊監察、錄音，自屬合法，則依監
    聽所得之錄音內容，自具有證據能力。而員警依據監聽錄音
    內容製作之錄音譯文，本院於審理時業已就上開通訊監察譯
    文依法提示公訴人、被告及其辯護人，踐行調查證據之程序
    ，且公訴人、被告及其辯護人於本院審理時均未為反對該項
    證據得具有證據能力之陳述，且本院審酌該通訊監察譯文無
    不當取得之情形，復為本院事實認定之重要依據，認為以之
    作為本案之證據亦屬適當，自具有證據能力。
(三)、按被告以外之人於審判外之言詞或書面陳述，除法律有規定
    者外，不得作為證據；又被告以外之人於審判外之陳述，雖
    不符合刑事訴訟法第159 條之1 至第159 條之4 之規定，但
    經當事人於審判程序同意作為證據，法院審酌該言詞陳述或
    書面陳述作成時之情況，認為適當者，亦得為證據。當事人
    、代理人或辯護人於法院調查證據時，知有刑事訴訟法第
    159 條第1 項不得為證據之情形，而未於言詞辯論終結前聲
    明異議者，視為有前項之同意，刑事訴訟法第159 條第1 項
    及第159 條之5 分別定有明文。經查，公訴人、被告及其指
    定辯護人，就本院後述所引之其餘各項證據之證據能力，均
    表示不爭執，且迄至言詞辯論終結前亦未聲明異議，本院審
    酌該等證據資料之製作、取得，尚無違法不當之情形，認為
    以之作為證據應屬適當，揆諸上開規定，應認本院後述所引
    之其餘各項證據，均有證據能力。
二、認定犯罪事實所憑之證據及理由：
(一)、訊據被告岳方銘對於上開犯罪事實，於警詢、偵訊及本院審
    理時均坦承不諱，核與證人許明雄、吳季倫於警詢及偵訊時
    證述情節相符，又門號0000000000號行動電話確係被告岳方
    銘之女岳曉薇申請而由被告使用，此亦據被告自白在卷，此
    外並有遠傳電信股份有限公司之000000000009號通聯調閱查
    詢單用戶基本資料及7-ELEVEN之0000000000號行動電話基本
    資料查詢單附卷足稽（見警卷第16至17頁）。此外，並有證
    人吳季倫所使用之門號0000000000號行動電話通訊監察譯文
    （參見臺中地方法院檢察署100 年度他字第1897號卷第8 至
    11頁、第36至39頁）及扣案之ZIKOM 廠牌行動電話1 支（含
    0000000000號SIM 卡1 張）可佐。綜上，足徵被告之上揭自
    白與事實相符，應堪採信。
(二)、又被告固坦承如附表所示各次販賣甲基安非他命之行為，然
    並未詳述各次如何得利之情形，因之就實際價差利得部分，
    尚屬難以查知。惟邇來政府為杜絕毒品之氾濫，對於查緝施
    用及販賣毒品之工作，無不嚴加執行，販賣毒品又涉重罪，
    若無利可圖，當無輕易而為之理。被告與證人許明雄、吳季
    倫間並無特殊情誼關係，竟甘冒重典與其等交易毒品，並均
    收受有對價，實已堪認被告各確有營利之意圖無訛。又「阿
    強」與證人吳季倫間並無特殊重要情誼或至親關係，「阿強
    」竟自甘承受重典，涉險販賣第二級毒品，當有牟利之圖，
    是「阿強」販賣甲基安非他命與證人吳季倫係有營利之意圖
    ，亦可認定。
(三)、按無償受他人委託，代為購買第二級毒品甲基安非他命後交
    付委託人，以便利、助益委託人施用者，為幫助施用；苟以
    便利、助益委託人販賣者，則為幫助販賣，其行為人於購入
    甲基安非他命之始，即係為委託人而持有，並非購入後始另
    行起意，交付而移轉甲基安非他命之所有權予委託人。此與
    轉讓甲基安非他命，係指原未受他人委託而基於為自己之意
    思購買後，始起意將其所有之甲基安非他命，以移轉所有權
    之意思交付他人之情形，顯然有別（最高法院98年度台上字
    第3670號判決要旨可參）。查證人吳季倫聯絡購買甲基安非
    他命的對象都是被告，並非綽號「阿強」之男子，雖被告當
    時因無足量之甲基安非他命，而未能自行與證人吳季倫交易
    ，惟被告立即告知販賣甲基安非他命上游之「阿強」，並於
    「阿強」同意出售後，復帶同證人吳季倫前往「阿強」指定
    交易地點，由「阿強」與證人吳季倫交易甲基安非他命，顯
    見「阿強」與證人吳季倫間之甲基安非他命交易，係由被告
    所促成，且其角色甚為重要，惟因依證人吳季倫之證詞，無
    法證明被告與「阿強」間，就本件販賣甲基安非他命行為，
    具有犯意聯絡，或行為分擔，故應認為被告係屬幫助犯。
(四)、核被告所為，係犯毒品危害防制條例第4 條第2 項之販賣第
    二級毒品罪及刑法第30條第1 項、毒品危害防制條例第4 條
    第2 項之幫助販賣第二級毒品罪。被告3 次販賣而持有第二
    級毒品甲基安非他命之低度行為，均為販賣第二級毒品甲基
    安非他命之高度行為所吸收，皆不另論罪。而被告所為上開
    4 罪間，犯意各別，行為互殊，應予分論併罰。被告所為幫
    助販賣第二級毒品甲基安非他命之犯行，為幫助犯，依刑法
    第30條第2 項之規定減輕其刑。被告就本案3 次販賣第二級
    毒品甲基安非他命及1 次幫助販賣第二級毒品甲基安非他命
    犯行，業於警詢、檢察官偵訊及本院審理中自白犯行，爰依
    毒品危害防制條例第17條第2 項之規定，減輕其刑。而被告
    就幫助販賣第二級毒品甲基安非他命犯行，有2 種以上刑之
    減輕事由，遞減其刑（至被告就附表編號2 所示販賣甲基安
    非他命與證人許明雄犯行，雖因品質不佳而於翌日以同價值
    、重量之甲基安非他命替換原交付之甲基安非他命，惟仍屬
    同1 次販賣行為之延續，並非另起犯意之販賣行為；又被告
    以1 個幫助行為，幫助「阿強」販賣甲基安非他命與證人吳
    季倫，雖因「阿強」所有甲基安非他命數量不足而分2 次交
    付，惟「阿強」與證人吳季倫所達成之交易條件係1 次購買
    價值170,000 元之甲基安非他命但分2 次交付，而非2 次交
    易，因之被告仍僅成立1 次之幫助販賣第二級毒品罪，附此
    說明）。
(五)、爰審酌被告前因詐欺案件，經臺灣高雄地方法院以98年度簡
    上字第995 號判處有期徒刑2 月確定（不構成累犯），素行
    尚非極為不端，有台灣高等法院被告前案紀錄表在卷可稽，
    其明知毒品交易，害人不淺，仍無視於毒品對於人之健康之
    戕害及國家對於杜絕毒品犯罪之禁令，販賣第二級毒品甲基
    安非他命及幫助「阿強」販賣第二級毒品甲基安非他命，其
    行殊值非難，惟犯後自警詢、偵訊及本院均坦承犯行，態度
    良好頗有悔意，販賣之第二級毒品甲基安非他命數量非鉅，
    兼衡其犯罪之動機、目的、手段、方法、品行、高職畢業之
    智識程度、任職服務業等經濟狀況( 見其警詢筆錄受詢問人
    資料) 等一切情狀，分別量處如主文所示之刑，並定其應執
    行之刑。
(六)、另按刑法第59條規定犯罪情狀可憫恕者，得酌量減輕其刑，
    固為法院依法得自由裁量之事項，然非漫無限制，必須犯罪
    另有特殊之原因與環境，在客觀上足以引起一般同情，認為
    即予宣告法定低度刑期尤嫌過重者，始有其適用。是為此項
    裁量減刑時，必須就被告全部犯罪情狀予以審酌在客觀上是
    否有足以引起社會上一般人之同情，而可憫恕之情形，始稱
    適法（最高法院88年度臺上字第6683號判決要旨參照）。本
    案被告所為係販賣第二級毒品甲基安非他命及幫助販賣第二
    級毒品甲基安非他命之犯行，而毒品戕害國人健康，嚴重影
    響社會治安，眾所皆知，故政府立法嚴禁販賣毒品，並以高
    度刑罰來遏止毒品氾濫之問題，而被告正值青壯，捨正途不
    就，冀圖藉此之途徑以獲取不法之所得，造成相當之危害，
    此等犯罪情狀，在客觀上不足引起一般人之同情。本院認被
    告就附表編號1 至3 所示之犯行及幫助販賣第二級毒品之犯
    行，經依毒品危害防制條例第17條第2 項之規定減輕其刑後
    ，均無法重情輕之情形可言，核無刑法第59條規定之適用，
    併予敘明。
(七)、沒收部分：
(1)、被告上開因販賣甲基安非他命之所得，係被告因犯罪所得之
    財物，雖未扣案，然無證據證明已不存在，仍應依毒品危害
    防制條例第19條第1 項之規定併予諭知沒收，如全部或一部
    不能沒收時，依同條項之規定，應以其財產抵償之。
(2)、扣案之ZIKOM 廠牌行動電話1 支（含0000000000號SIM 卡1
    張），係被告所有供販賣甲基安非他命與證人吳季倫及幫助
    「阿強」販賣甲基安非他命與證人吳季倫時聯絡所用之物，
    為被告自白在卷，依毒品危害防制條例第19條第1 項規定，
    應於販賣第二級毒品罪名及幫助販賣第二級毒品罪名中諭知
    沒收，且因業已扣案，不生全部或一部不能沒收情形，自無
    庸併為追徵其價額之諭知。另未扣案之0000-000000 號SIM
    卡（SIM 卡係被告以其女兒岳曉薇名義申請，為被告所有)1
    張，係被告所有供犯販賣甲基安非他命與證人許明雄所用之
    物，業據被告供承在卷，雖未據扣案，惟無證據證明業已滅
    失，依毒品危害防制條例第19條第1 項規定，應於販賣第二
    級毒品罪名中諭知沒收，又依毒品危害防制條例第19條第1
    項規定，如全部或一部不能沒收時，追徵其價額。
(3)、至扣案之電子磅秤1 臺、分裝袋1 包並無證據證明係供被告
    販賣甲基安非他命所用，而扣案之施用毒品工具1 組、玻璃
    球2 個、殘渣袋15個、塑膠攙食管3 支、甲基安非他命1 包
    及白色結晶物5 包均係供被告施用第二級毒品甲基安非他命
    之用，亦據被告供認在案，難認與本案犯行具關連性，爰不
    於本案宣告沒收或沒收銷燬。
(4)、另因幫助犯僅係對於犯罪構成要件以外行為為加工，並無共
    同犯罪之意思，自不適用該責任共同原則，對於正犯所有供
    犯罪所用之物或犯罪所得之物，亦為沒收之諭知（最高法院
    91年度台上字第5583號判決可憑），是對於正犯「阿強」販
    賣毒品所得，自無從為沒收之諭知，附此說明。
據上論斷，應依刑事訴訟法第299 條第1 項前段，毒品危害防制
條例第4 條第2 項、第17條第2 項、第19條第1 項，刑法第11條
前段、第30條第1 項前段、第2 項、第51條第5 款，判決如主文
。
本案經檢察官沙小雯到庭執行職務。
中    華    民    國   100    年    7     月    20    日
                刑事第六庭審判長法  官  鍾堯航
                                法  官  郭德進
                                法  官  李立傑
以上正本證明與原本無異。
如不服本判決應於收受送達後十日內向本院提出上書訴狀，其未
敘述上訴理由者，並得於提起上訴後十日內向本院補提理由書（
均須按他造當事人之人數附繕本）「切勿逕送上級法院」。
                                書記官  陳怡臻
中    華    民    國   100    年    7     月    20    日
附表一：岳方銘販賣甲基安非他命部分
┌──┬────┬─┬────┬────┬────┬────┬─────┬─────┬─────────────────┬───────┐
│編號│買    家│次│買家使用│被告使用│聯絡時間│約定交易│約定交易地│交易數量與│           分 別 處 刑            │備         註 │
│    │        │數│電話門號│電話門號│        │時間    │點        │價值即所得│                                  │              │
│    │        │  │        │        │        │        │          │          │                                  │              │
├──┼────┼─┼────┼────┼────┼────┼─────┼─────┼─────────────────┼───────┤
│1.  │許明雄  ││0000-000│0976-   │100 年1 │左列時間│臺中市北屯│價值2,000 │岳方銘販賣第二級毒品，處有期徒刑│              │
│偵、│        │  │602     │311478  │月11日1 │後不久  │區○○路安│元之甲基安│年陸月。販賣第二級毒品甲基安非他命│              │
│審均│        │  │        │        │時28分許│        │順旅館503 │非他命。  │所得新臺幣貳仟元應沒收，如全部或一│              │
│自白│        │  │        │        │至12時14│        │號房內    │          │部不能沒收時，以其財產抵償之。未扣│              │
│    │        │  │        │        │分間    │        │          │          │案如附表二編號1.所示之物沒收，如全│              │
│    │        │  │        │        │        │        │          │          │部或一部不能沒收時，追徵其價額。  │              │
│    │        ├─┼────┼────┼────┼────┼─────┼─────┼─────────────────┼───────┤
│    │        ││同    上│同上    │100 年1 │左列時間│臺中市中區│價值7,500 │岳方銘販賣第二級毒品，處有期徒刑│交易後許明雄認│
│    │        │  │        │        │月13日18│後不久  │綠川東、西│元之甲基安│年捌月。販賣第二級毒品甲基安非他命│岳方銘所交付之│
│    │        │  │        │        │時26分許│        │路與民權路│非他命。  │所得新臺幣柒仟伍佰元應沒收，如全部│甲基安非他命品│
│    │        │  │        │        │至20時6 │        │口        │          │或一部不能沒收時，以其財產抵償之。│質不佳，岳方銘│
│    │        │  │        │        │分間    │        │          │          │未扣案如附表二編號1.所示之物沒收，│於100 年1 月14│
│    │        │  │        │        │        │        │          │          │如全部或一部不能沒收時，追徵其價額│日17時56分許，│
│    │        │  │        │        │        │        │          │          │。                                │持同價值、重量│
│    │        │  │        │        │        │        │          │          │                                  │之甲基安非他命│
│    │        │  │        │        │        │        │          │          │                                  │前往臺中市漢口│
│    │        │  │        │        │        │        │          │          │                                  │路4 段論情汽車│
│    │        │  │        │        │        │        │          │          │                                  │旅館603 號房替│
│    │        │  │        │        │        │        │          │          │                                  │換前交付之甲基│
│    │        │  │        │        │        │        │          │          │                                  │安非他命，而完│
│    │        │  │        │        │        │        │          │          │                                  │成本次交易。  │
├──┼────┼─┼────┼────┼────┼────┼─────┼─────┼─────────────────┼───────┤
│2.  │吳季倫  ││0000-000│0000-000│100 年3 │左列時間│臺中市北屯│價值3,000 │岳方銘販賣第二級毒品，處有期徒刑│              │
│偵、│        │  │989     │982     │月5 日15│後不久  │區○○路與│元之甲基安│年陸月。販賣第二級毒品甲基安非他命│              │
│審均│        │  │        │        │時56分許│        │北平路口之│非他命    │所得新臺幣仟元應沒收，如全部或一│              │
│自白│        │  │        │        │至22時52│        │虹星汽車旅│          │部不能沒收時，以其財產抵償之。扣案│              │
│    │        │  │        │        │分間    │        │館內      │          │如附表二編號2.所示之物沒收。      │              │
├──┴────┴─┴────┴────┴────┴────┴─────┼─────┼─────────────────┼───────┤
│                                                                      │總計為價值│                                  │              │
│                                                                      │12,500元之│                                  │              │
│                                                                      │甲基安非他│                                  │              │
│                                                                      │命        │                                  │              │
└───────────────────────────────────┴─────┴─────────────────┴───────┘
附表二：
┌──┬────────────────────┬───────┐
│編號│      應沒收物品                        │              │
├──┼────────────────────┼───────┤
│1.  │未扣案之0000-000000 號SIM 卡1 張        │供販賣甲基安非│
│    │                                        │他命之用      │
├──┼────────────────────┼───────┤
│2.  │扣案ZIKOM 廠牌行動電話（含0000-000000 號│供販賣甲基安非│
│    │SIM卡1張）1 支                          │他命及幫助販賣│
│    │                                        │甲基安非他命之│
│    │                                        │用            │
└──┴────────────────────┴───────┘
附錄本案論罪科刑法條
刑法第30條
幫助他人實行犯罪行為者，為幫助犯。雖他人不知幫助之情者，
亦同。
幫助犯之處罰，得按正犯之刑減輕之。
毒品危害防制條例第4條
製造、運輸、販賣第一級毒品者，處死刑或無期徒刑；處無期徒
刑者，得併科新臺幣2 千萬元以下罰金。
製造、運輸、販賣第二級毒品者，處無期徒刑或7年以上有期徒
刑，得併科新臺幣1千萬元以下罰金。
製造、運輸、販賣第三級毒品者，處5年以上有期徒刑，得併科
新臺幣7百萬元以下罰金。
製造、運輸、販賣第四級毒品者，處3年以上10年以下有期徒刑
，得併科新臺幣3百萬元以下罰金。
製造、運輸、販賣專供製造或施用毒品之器具者，處1年以上7年
以下有期徒刑，得併科新臺幣1百萬元以下罰金。
前五項之未遂犯罰之。
毒品危害防制條例第17條
犯第4條至第8條、第10條或第11條之罪，供出毒品來源，因而查
獲其他正犯或共犯者，減輕或免除其刑。
犯第4 條至第8條之罪於偵查及審判中均自白者，減輕其刑。